【裁判字號】    90,台抗,572
【裁判日期】    901220
【裁判案由】    貪污聲請再審
【裁判全文】
最高法院刑事裁定                                  九十年度台抗字第五七二號
    抗告人  甲○○
右抗告人因貪污案件，不服台灣高等法院台中分院中華民國九十年十月九日駁回其聲
請再審之裁定（九十年度聲再字第一四六號），提起抗告，本院裁定如左：
    主  文
抗告駁回。
    理  由
本件原裁定以抗告人甲○○對於台灣高等法院台中分院八十九年度上更(一)字第二七六
號圖利罪（修正前貪污治罪條例第六條第一項第四款）一案確定判決聲請再審，其聲
請意旨略稱：台中縣潭子鄉鄉民代表出國考察經費補助新台幣（下同）四十二萬元，
至民國八十七年九月二十五日始完成決算核銷程序，超出預算之二十一萬元，依法本
得於核銷時繳回，抗告人並無圖利之意圖，事後並已繳回該二十一萬元之逾額支出。
抗告人係誤信劉昌勝之建議，批示「以統籌運用支付」，意僅在切款出來統籌便宜使
用，迨回國後再結算繳回之意，援提出台中縣潭子鄉公所及審計部台灣省台中縣審計
室函文等相關資料，並援用證人林清彬、廖信賢、吳瑞樑、陳麗香、劉昌勝之部分證
言（詳如卷附再審聲請狀），依刑事訴訟法第四百二十條第一項第六款聲請再審云云
。原裁定以抗告人提出之如再審聲請狀二－(一)、(二)、(三)、(五)所示之證據，前業經抗告
人提出據以聲請再審，並經原審法院以九十年度聲再字第一一二號裁定認其再審之聲
請為無理由，予以駁回確定在案，此部分抗告人又以同一原因聲請再審，與刑事訴訟
法第四百三十四條之規定有違。至二－(四)、(六)、(七)部分，原確定判決係綜核多項事證
認定四十二萬元之補助款於八十六年十二月間完成核銷程序，並非徒憑旅行社製發之
收據黏附於領具之一項資料而為認定，原判決亦未認定核銷程序係於抗告人返國前之
八十六年十二月一日即已完成。另抗告人所指台灣省鄉鎮市會計制度第四條，及支出
憑證證明規則第二十三條，或與經費核銷之規定無涉，或係送審之相關程序規定，均
與本件抗告人事實上已將補助款對東利旅行社付訖，並完成內部之核銷行為無涉。而
抗告人所摘取之劉昌勝等人之證言，均係原確定判決已予審酌，並已說明取捨意見之
證據，非茲所謂之新證據。潭子鄉民代表會以往經費如何運用一節，則與本件無關，
乃認本件抗告人再審之聲請，部分違背程序規定，部分為無理由，裁定予以駁回，經
核於法尚無不合。按修正前貪污治罪條例第六條第一項第四款之圖利罪，只要公務員
有不法圖利之犯意，並已有行為之表現，罪即成立，至圖利所得之款，事後有無繳回
，已否核銷，均與是否成立犯罪無關。茲抗告人於法務部調查局台中縣調查站訊問時
既供稱：「於八十六年三月間，本會代表林清彬……等人向我提議本第十五屆代表會
即將屆滿，要求在八十七會計年度編列出國考察經費，以慰勞渠等代表在本屆代表會
配合主席執行會務順利，並由各代表每人帶眷屬一名共同出國，我乃答應……事後
在八十六年五月間潭子鄉公所即配合本代表會編列前述代表出國考察費用預算四十二
萬元。……在六、七月間召開臨時會時林清彬……等代表在我主席辦公室討論前述出
國旅遊事宜，經眾人決議由代表眷赴加拿大旅遊，並由該筆預算中墊付眷屬旅費一
半金額，而參加旅遊之代表全額補助旅費，因該筆經費無須再辦保留，乃決定由該筆
預算全部支付旅費，不足額部分再由我負擔，……」云云，則其既已有以代表出國考
察費補助隨行眷屬出國旅遊之圖利意圖，事實上並已動支補助隨行眷屬六人之出國團
費，而有行為之表現，罪已成立，縱其確在未核銷前，即行將圖利之款繳回，要亦屬
犯罪後之態度問題，況抗告人亦係於法務部調查局台中縣調查站就本件著手調查，約
談劉昌勝，經劉昌勝告知後，始於八十七年四月十四日汲汲將款繳回，並非於八十六
年十二月十四日返國後即行繳回。抗告意旨仍執陳詞，指本件代表出國考察補助費確
於八十七年九月二十五日始完成核銷手績，其已於完成核銷手續前將款繳回，並無圖
利意圖（按此部分原裁定係以違背程序予以駁回），並再執原確定判決已予審酌，並
捨棄不採之證人林清彬等人之部分證詞，及與本件無關之他案判決，據以指摘原裁定
不當，自難認為有理由，應予駁回。
據上論結，應依刑事訴訟法第四百十二條，裁定如主文。
中      華      民      國     九十     年     十二     月     二十     日
                              最高法院刑事第二庭
                                  審判長法官  莊  來  成
                                        法官  謝  俊  雄
                                        法官  白  文  漳
                                        法官  蘇  振  堂
                                        法官  吳  昆  仁
      右正本證明與原本無異
                                              書  記  官
中      華      民      國     九十     年     十二     月    二十七    日


司法院資訊處製作；財團法人民間司法改革基金會備份。
